【裁判字號】    97,上易,484
【裁判日期】    970828
【裁判案由】    詐欺等
【裁判全文】
臺灣高等法院臺南分院刑事判決         97年度上易字第484號
上  訴  人  臺灣臺南地方法院檢察署檢察官
被      告  甲○○
上列上訴人因被告詐欺等案件，不服臺灣臺南地方法院97年度易
緝字第44號中華民國97年5月22日第一審判決（起訴案號：臺灣
臺南地方法院檢察署86年度偵字第14109號），提起上訴，本院
判決如下：
    主  文
上訴駁回。
    理  由
一、公訴意旨略以：被告甲○○意圖為自己不法之所有，於民國
    八十三年三月十六日邀乙○○出資新台幣（下同）五十萬元
    其合夥向越南進口木材地板，乙○○信以為真，如數交付，
    於同年七月間，乙○○向甲○○索取上開進口木材相關資料
    ，甲○○竟以待處理隔熱漆後一併將資料交乙○○等語塘塞
    。及至八十五年十月十二日乙○○偕友人蔡清寶至甲○○住
    處，甲○○表示上開木材已出售，取得史順南簽發之台南市
    第五信用合作社、票號ＡＦ0000000號、發票日八十
    五年十二月一日、面額九十萬元支票一紙交付乙○○。詎屆
    期提示竟遭退票，迭經催索均置之不理，乙○○始知受騙。
二、按案件時效已完成者，應諭知免訴之判決，並得不經言詞辯
    論為之，刑事訴訟法第三百零二條第二款、第三百零七條分
    別定有明文；又按於中華民國九十四年一月七日日刑法修正
    施行前，其追訴權或行刑權時效已進行而未完成者，比較修
    正前後之條文，適用最有利於行為人之規定，刑法施行法第
    八條之一亦有明文規定。本件被告行為後之八十三年三月十
    六日起，其追訴權時效即已開始進行，於時效完成前，刑法
    關於追訴權時效之部分條文業於九十四年一月七日修正，同
    年二月二日公布，並自九十五年七月一日起生效施行，自應
    依前揭規定比較修正前後之條文，以決定適用之依據。基此
    ，比較刑法修正前後有關追訴權時效之規定可知：(一)依修正
    後刑法第八十條第一項第二款規定，犯最重本刑為三年以上
    十年未滿有期徒刑之罪者，其追訴權因二十年間未起訴而消
    滅，修正前同條款則規定有期徒刑三年以上十年未滿者，追
    訴權因十年間不行使而消滅。而被告被訴涉犯刑法第三百
    三十九條第一項之詐欺取財罪，該罪法定刑為「五年以下有
    期徒刑、拘役或科或併科（銀元）一千元以下罰金」，其追
    訴權時效適用修正後規定應為二十年，適用修正前規定則為
    十年，自以修正前之規定較有利於被告。(二)修正後刑法因於
    第八十條一併規範之故，業已刪除第八十一條之規定，而修
    正前刑法第八十一條規定追訴權之時效、期間，依本刑之最
    高度計算，有二種以上之主刑者，依最重主刑或最重主刑之
    最高度計算，修正前後刑法規定之意旨並無不同。(三)修正後
    刑法第八十三條第二項第三款規定，依第一項後段規定停止
    偵查或通緝，而其期間已達第八十條第一項各款所定期間四
    分之一者，其停止原因視為消滅，修正前同條項則規定追訴
    權時效進行之停止原因繼續存在之期間，如達於第八十條第
    一項各款所定期間四分之一者，其停止原因視為消滅，是修
    正前後關於追訴時效進行停止之期間均依追訴期間計算之，
    且關於停止期間規定之比例均相同。(四)綜合比較上開修正前
    後刑法第八十條、第八十一條、第八十三條等規定，以修正
    前之刑法較有利於被告，是有關本件追訴權時效之期間、計
    算及停止進行，即應一體適用被告行為時之舊法即修正前刑
    法之規定。
三、經查：
（一）本件被告被訴於八十三年三月十六日詐取被害人乙○○之
      財物，涉犯刑法第三百三十九條第一項之詐欺取財罪，臺
      灣臺南地方法院檢察署（下稱臺南地檢署）檢察官於八十
      六年十一月十五日開始偵查（臺南警察局永康分局以刑事
      案件報告書報告臺南地檢署檢察官偵辦之日），而於八十
      七年八月二十一日提起公訴（檢察官製作起訴書之日），
      於同年十月三日繫屬原審（原審收受起訴書之日），原審
      嗣因被告逃匿而於八十八年七月十三日發布通緝（原審88
      年7月13日南院刑緝字第371號通緝稿），致審判程序不能
      繼續等情，均經原審調取本案卷宗核閱屬實。
（二）被告被訴於八十三年三月十六日涉犯刑法第三百三十九條
      第一項詐欺取財罪，其犯罪成立之日應為八十三年三月十
      六日，追訴權時效即自該日起算；而被告上開所涉之罪，
      其法定最高本刑為五年有期徒刑，依修正前刑法第八十條
      第一項第二款規定，追訴權因十年間不行使而消滅。又被
      告於八十八年七月十三日經通緝，迄今未緝獲，而依修正
      前刑法第八十三條第一項規定，並參照司法院二十九年院
      字第一九六三號解釋意旨，於偵查中或審判中通緝被告，
      其追訴權之時效均應停止進行，則本件追訴權之時效期間
      ，尚應加計因通緝而審判程序無法繼續、追訴權時效停止
      進行之時間，但依修正前刑法第八十三條第三項規定，不
      得超過追訴權時效期間之四分之一即二年六月，合計為十
      二年六月。
（三）惟自檢察官八十七年八月二十一日提起公訴日起至同年十
      月三日繫屬原審之期間共計四十四日，係檢察官依法行使
      偵查、起訴及本院審判程序以外之期間，其間追訴權並未
      行使，則此時追訴權時效應屬於進行狀態，已在前揭計算
      追訴權時效期間時計入，自應予以扣除。
（四）又本件係於八十六年十一月十五日由臺南地檢署檢察官開
      始實施本案偵查，嗣檢察官起訴後，被告經傳、拘不到庭
      ，原審於八十八年七月十三日發佈通緝，致審判程序不能
      繼續，則自開始偵查日起，迄發佈通緝前一日之一年七月
      又二十八日之期間，依司法院大法官會議釋字第一三八號
      解釋及最高法院八十二年第十次刑事庭會議決議意旨，既
      無追訴權不行使之情形，自不生時效進行之問題，而應予
      以加計。
（四）綜上，本件之追訴權時效期間自八十三年三月十六日被告
      犯罪成立之日起算，加計前揭追訴權期間十二年六月、檢
      察官及原審行使追訴權之期間一年七月又二十八日，並扣
      除其間追訴權實際未行使而時效已進行之時間四十四日，
      本件追訴權時效應於九十七年三月三十日完成（八十三年
      三月十六日＋十二年六月＋一年七月二十八日－四十四日
      ＝九十七年三月三十日）。
四、原審以被告犯罪之追訴權時效已於九十七年三月三十日完成
    ，揆諸首揭規定意旨，爰不經言詞辯論，逕為免訴判決之諭
    知。本院經核其認事用法均無不當。
五、檢察官上訴意旨認本件追訴權時效應於九十七年六月二十八
    日始完成云云，指摘原判決不當。惟依上所述原審對本件時
    效之計算並無不合，係上訴檢察官誤將應扣除檢察官起訴至
    法院繫屬受理之間，實際未行使期間之「四十四日」，反而
    加至本案時效計算上，始會得出本案時效至九十七年六月二
    十八日始完成之結果（八十三年三月十六日＋十二年六月＋
    一年七月二十八日＋四十四日＝九十七年六月二十八日）。
    故上訴檢察官之計算顯然有誤，其上訴自無理由。爰依刑事
    訴訟法第三百七十二條規定，不經言詞辯論，逕行判決駁回
    其上訴。
據上論斷，應依刑事訴訟法第三百六十八條前段、第三百七十二
條，判決如主文。
中    華    民    國    97    年    8     月    28    日
                  刑事第二庭    審判長法  官  葉居正
                                      法  官  洪碧雀
                                      法  官  吳勇輝
以上正本證明與原本無異。
不得上訴。
                                      書記官  李良倩
中    華    民    國    97    年    8     月    28    日


司法院資訊處製作；財團法人民間司法改革基金會備份。
